【裁判字號】    90,上易,1370
【裁判日期】    900531
【裁判案由】    動產擔保交易法
【裁判全文】
臺灣高等法院刑事判決                            九十年度上易字第一三七號
    上  訴  人  臺灣板橋地方法院檢察署檢察官
    被      告  甲○○
右上訴人因被告違反動產擔保交易法案件，不服台灣板橋地方法院八十九年度易字第
四七○二號中華民國九十年一月二十九日第一審判決（起訴案號台灣板橋地方法院檢
察署八十九年度偵緝字第一一九一號）提起上訴，本院判決如左：
    主  文
上訴駁回。
    事實與理由
一、本案經本院審理結果，認第一審以被告甲○○涉犯動產擔保交易法第三十八條之
    罪嫌，以查無其他積極證據足資證明被告涉有公訴意旨所指之犯行，要屬不能證
    明其犯罪，而為被告無罪之判決，經核其認事用法均無不當，應予維持，並引用
    第一審判決書記載之證據及理由，如附件。
二、檢察官上訴意旨無非仍認被告有詐欺罪嫌，惟查：
(一)被告甲○○於八十八年八月十三日，在花蓮市○○路五四九之一號，以動產擔保
    交易附條件買賣之方式，向花東公司購買Ｕ七—三六五八號自用小客車一輛，約
    定總價額六十萬元，分二十四期給付，自同年九月十六日起九十年八月十六日止
    ，每月一期，計二十四期，每期付款二萬五千元，標的物存放地點為花蓮市○○
    路一八二之一號，被告甲○○為動產擔保交易之債務人，嗣被告之夫郭俊德以Ｕ
    七—三六五八號自用小客車向潘俊榮設定質權等情，為被告所自承（見偵緝字第
    一一九一號卷第十二頁背面、第十八頁背面、原審九十年一月三日訊問筆錄及同
    年月十五日審判筆錄，原審卷第二十五、二十六、三十九至四十二頁），並經證
    人即被告之夫郭俊德（同上偵查卷第二十九頁背面及原審九十年一月三日訊問筆
    錄，原審卷第二十九、三十頁）、德晟當鋪負責人潘俊榮（同上偵查卷第四十八
    頁背面）證述及花東公司告訴代理人臧新民（同上偵查卷第三十一頁及原審九十
    年一月十五日審判筆錄，原審卷第三十九、四十頁）指訴屬實，且有花東公司之
    刑事告訴狀、動產擔保交易動產抵押附條件買賣設定登記申請書影本、動產抵押
    契約書影本及汽車新領牌照登記書影本各一份附卷可稽（偵字第一一八八○號卷
    第二至六頁），此部分之事實，固堪認定。
(二)惟查動產擔保交易法第三十八條之動產擔保交易債務人，意圖不法之利益，將標
    的物出質罪，須該債務人有出質行為方可成立。
    雖證人潘俊榮於偵查中證稱：甲○○跟郭俊德以黃女所有將Ｕ七—三六五八號自
    用小客車典當予伊，而向伊借款二十五萬，每月利息二分，車子放在伊公司的車
    庫，擔保債務云云（見八十九年度偵緝字第一一九一號卷第四十八頁背面）。
    然查：
(１)證人郭俊德於原審審理時證稱：「（問：為何八十八年九月將車押給潘俊榮？）
    因週轉困難。所以才會押給潘俊榮。是我一個人去的，我沒有跟她（指被告）說
    ，事後我告訴她此事，她才知道。」、「（問：押車時有無帶你太太〔即被告〕
    之身分證去？）我只有影印我自己的身分證去。」等語（見原審九十年一月三日
    訊問筆錄，原審卷第二十九、三十頁）。
(２)依被告於原審審理中所提出其清償質押借款後取回、由證人郭俊德當時質押借款
    所簽發之金額為二十五萬元之擔保本票一紙，經原審提示予證人郭俊德，亦確認
    係伊當時質押所簽發之擔保本票無訛（見原審九十年一月十五日審理筆錄，原審
    卷第四十頁），並有該紙本票影本一紙在卷足憑（原審卷第四十三頁），而該紙
    本票除填載郭俊德為發票人外，並無其他發票人、背書人或保證人之記載。被告
    苟係與郭俊德一同前往設定質權，則被告既有在場，且該質權之設定係以被告名
    下之Ｕ七—三六五八號自用小客車供擔保，衡諸常情，證人潘俊榮應無僅以郭俊
    德為發票人，而不要求被告亦於票上簽名以示負責之理，足見證人潘俊榮偵訊中
    所稱被告有一同前往質押云云，不合情理，應認被告未事先同意或有參與郭俊德
    出質Ｕ七—三六五八號自用小客車之行為。
(三)被告甲○○既未事前同意或參與出質Ｕ七—三六五八號自用小客車之事，則被告
    雖未依約按期繳納分期款，然證人郭俊德擅自將上開動產擔保交易之標的物出質
    予他人之行為，既與被告無涉，自不得遽以認定其有何違反動產擔保交易法之犯
    行。
三、綜右說明，被告甲○○之辯尚非不足採信。原審以查無其他積極證據足資證明被
    告涉有公訴意旨所指之犯行，而為被告無罪之判決，經核其認事用法均無不當，
    應予維持。檢察官上訴指摘原判決不當，為無理由，應予駁回。
據上論斷，應依刑事訴訟法第三百七十三條、第三百六十八條，判決如主文。
本案經檢察官沈明倫到庭執行職務。
中      華      民      國    九十      年      五      月    三十一    日
                              臺灣高等法院刑事第九庭
                                    審判長法  官  李  文  成
                                          法  官  周  盈  文
                                          法  官  官  有  明
右正本證明與原本無異。
不得上訴。
                                          書記官  林  蓓  瑜
中      華      民      國    九十      年      六      月       一     日


司法院資訊處製作；財團法人民間司法改革基金會備份。
